臺灣雲林地方法院民事裁定
110年度消債更字第25號
債  務  人  林以禎  

上列當事人因消費者債務清理事件聲請更生，本院裁定如下：
    主  文
聲請人林以禎自民國一一０年八月三十一日十六時起開始更生程
序。
命司法事務官進行更生程序。
    理  由
一、按債務人不能清償債務或有不能清償之虞者，得依本條例所
    定更生或清算程序，清理其債務；債務人無擔保或無優先權
    之債務總額未逾新臺幣1,200萬元者，於法院裁定開始清算
    程序或宣告破產前，得向法院聲請更生；債務人對於金融機
    構負債務者，在聲請更生或清算前，應向最大債權金融機構
    請求協商債務清償方案，或向其住、居所地之法院或鄉、鎮
    、市、區調解委員會聲請債務清理之調解；自債務人提出協
    商請求之翌日起，逾30日不開始協商，或自開始協商之翌日
    起逾90日協商不成立，債務人得逕向法院聲請更生或清算，
    消費者債務清理條例（下稱消債條例）第3條、第42條第1項
    、第151條第1項及第153條分別定有明文。揆諸消債條例之
    立法目的，乃在於使陷於經濟上困境之消費者，得分別情形
    利用更生或清算程序清理債務，藉以妥適調整債務人與債權
    人及其他利害關係人之權利義務關係，保障債權人之公平受
    償，並謀求消費者經濟生活之更生機會，從而健全社會經濟
    發展（消債條例第1條立法理由參照）。準此，債務人若有
    不能清償債務或有不能清償債務之虞，且客觀上並無濫用更
    生或清算程序之情事，自應使其藉由消費者債務清理條例所
    定程序以清理債務。次按法院開始更生程序之裁定，應載明
    其年、月、日、時，並即時發生效力；法院開始更生或清算
    程序後，得命司法事務官進行更生或清算程序，必要時得選
    任律師、會計師或其他適當之自然人或法人1人為監督人或
    管理人，消債條例第45條第1項、第16條第1項亦有明定。
二、本件聲請意旨略以：聲請人積欠無擔保債務，而有不能清償
    債務之情事，經聲請人向最大債權銀行永豐商業銀行股份有
    限公司（下稱永豐銀行）聲請前置協商，因聲請人尚有資產
    管理公司之債務，故無法負擔永豐銀行提出之協商方案。又
　　聲請人目前任職於第三人愛育寵物美容坊，按時薪新臺幣（
    下同）160元計算薪資，一個月大約工作100至125個小時，
    故聲請人每月薪資大約落在19,200元至2萬元。為此，爰依
    消債條例，聲請更生等語。
三、經查，本件聲請人為一般消費者，並未從事營業，現積欠無
    擔保或無優先權之債務，現積欠無擔保或無優先權之債務總
    額，依據各債權人陳報之債權，合計共約1,645,929元，尚
    未逾1,200萬元。而聲請人於提出本件更生之聲請前，曾向
    最大債權銀行即永豐銀行申請債務前置協商，惟因聲請人尚
    有資產管理公司債務無法負擔金融機構提出之還款方案，嗣
    經協商不成立等情，有聲請人提出之全國財產稅總歸戶財產
    查詢清單、107、108年度綜合所得稅各類所得資料清單、財
    團法人金融聯合徵信中心查詢當事人綜合信用報告回覆書、
    前置協商不成立通知書等件為證，並有全體債權人陳報狀在
    卷可參。從而，聲請人主張其為一般消費者，無擔保或無優
    先權之債務總額未逾1,200萬元，且提起本件更生聲請前，
    已踐行前置調解程序而調解不成立之事實，應堪認定。是以
    ，本院自應綜合聲請人目前全部收支及財產狀況，評估其是
    否有「不能清償債務或有不能清償之虞」，作為是否裁准更
    生之判斷標準，說明如下：
㈠、每月收入及財產狀況：
　　聲請人名下並無任何財產乙情，有全國財產稅總歸戶財產查
    詢單附卷可憑（見本院卷第21頁）。又聲請人陳稱其目前在
    愛育寵物美容坊當店員，每月薪資大約落在19,200元至2萬
    元間，而其於民國110年1月至6月間之收入分別為2萬元、2
    萬元、16,000元、19,200元、2萬元、2萬元等語，並提出薪
    資袋為證（見本院卷第61至62頁）。查，聲請人於107、108
    年度之總收入均為0元，有綜合所得稅各類所得資料清單在
    卷可佐（見本院卷第19至20頁）。是本院審酌上情，認應以
    每月薪資19,200元，作為計算聲請人目前償債能力之基準。
㈡、每月必要支出狀況：
    聲請人主張其每月必要支出為房租7,000元、三餐費用6,000
    元、生活雜費900元、手機月租688元、交通費500元、健保
    費826元、醫療費用200元，合計16,114元等節（見本院卷第
    43頁），固據聲請人提出房屋租賃契約書、繳費記錄查詢單
    、電子發票證明聯、衛生福利部中央健康保險署繳款單、王
    志忠診所診斷證明書為證（見本院卷65至71頁、第95頁），
    然就三餐伙食費6,000元、生活雜費900元、醫療費用200元
    部分，聲請人並未提出相關繳費單據為佐證，是膳食費、生
    活雜支、醫療費用部分是否屬實，即非無疑。再者，依消債
    條例設立更生制度之目的，係為使不幸陷入經濟困境之債務
    人得以清理債務、重建生活，並在清理過程中保有符合人性
    尊嚴之最低生活，非為維持債務人過去之慣常生活，債務人
    應在其生活受相當程度之限制情況下，於維持基本生活之能
    力範圍內盡力清償債務，否則將造成未撙節消費致難以履行
    者，反而更容易進入更生程序之不合理現象。則本院審酌聲
    請人所主張之生活必要支出費用或未提出證明，或依其負債
    狀況有高於一般應有生活條件、能力等不合理之處，聲請人
    復未能提出其他事證以資證明支出之必要性，則其主張個人
    每月生活必要支出費用為16,114元乙節，尚難認為真正而未
    足憑採。故本院認聲請人每月生活必要費用應依衛生福利部
    公告110年度臺灣省每人每月最低生活費13,288元之1.2倍即
    15,946元（計算式：13,288元×1.2倍＝15,946元，元以下四
    捨五入）為認定，始為合理且合法。
㈢、每月餘額及還款能力：
    承上，聲請人每月必要支出費用為15,946元，則以聲請人每
    月薪資19,200元，扣除上開必要支出後，雖餘約3,254元可
    供清償，然據永豐銀行110年8月18日具狀陳報，依永豐銀行
    提出之分180期零利率，每月還款金額為1,472元之協商方案
    ，若資產公司同意比照銀行協商方案每期需清償金額合計為
    5,221元等語，有民事陳報狀在卷可考（本院卷第191頁），
    則每月清償金額合計為6,693元（計算式：1,472元＋5,221元
    ＝6,693元），顯已逾上開聲請人每月可處分所得扣除必要支
    出後之餘額3,254元，聲請人顯無法依該協商方案清償債務
    。況聲請人積欠之無擔保債權總額約為1,645,929元，每月
    以3,254元清償債務，須約42年始得清償完畢，更遑論聲請
    人現積欠之債務，其利息及違約金部分等仍持續增加中，其
    收入及財產與債務差距過大，顯無法清償債務，堪認聲請人
    之經濟狀況已有不能清償債務之虞，而有藉助更生制度調整
    其與債權人間之權利義務關係而重建其經濟生活之必要，自
    應許聲請人得藉由更生程序清理債務。
四、綜上所述，本件聲請人為一般消費者，其有無法清償債務之
    情事，又所負無擔保或無優先權之債務，並未逾1,200萬元
    ，且未經法院裁定開始清算程序或宣告破產，復查無消債條
    例第6條第3項、第8條或第46條各款所定駁回更生聲請之事
    由存在，則聲請人聲請更生，應屬有據，爰裁定如主文。又
    本件聲請人業經裁定開始更生程序，爰並裁定命司法事務官
    進行本件更生程序。
五、聲請人於更生程序開始後，應盡所能節約支出，提出足以為
    債權人會議可決或經法院認為「已盡力清償」之更生方案以
    供採擇。而司法事務官於進行本件更生程序、協助聲請人提
    出更生方案時，亦應依聲請人之薪資變化、社會常情及現實
    環境衡量聲請人之清償能力，並酌留其生活上應變所需費用
    ，進而協助聲請人擬定允當之更生方案，始符消債條例重建
    債務人經濟生活之立法目的，附此敘明。
六、依消債條例第11條第1 項、第45條第1 項、第16條第1 項，
    裁定如主文。
中　　華　　民　　國　 110　　年　　8 　　月　　31　　日
                  民事第一庭    法  官  吳福森

以上正本證明與原本無異。
本裁定不得抗告。
中　　華　　民　　國　 110　　年　　8 　　月　　31　　日
                                書記官　程尹鈴